臺灣高等法院刑事判決　　　　　　　　　九十一年度交上更(一)字第七號
　　上　訴　人
　　即　被　告　乙○○
　　選任辯護人　林憲同
右上訴人因過失致死案件，不服台灣板橋地方法院八十八年度交訴字第六十七號，中
華民國八十八年七月十四日第一審判決（起訴案號：台灣板橋地方法院檢察署八十七
年偵字第二四七八五號），提起上訴，經判決後，由最高法院發回更審，本院判決如
左：
    主  文
原判決撤銷。
乙○○從事業務之人，因業務上之過失致人於死，處有期徒刑陸月。如易科罰金，以
佰元折算壹日。
    事  實
一、乙○○係大貨車司機，為從事駕駛業務之人，於民國八十一年二月十九日上午十
    時三十五分許，駕駛000－0000號（起訴書及原審法院均誤為○六○－○
    五六號）營業大貨車，沿台北縣中和市○○路由烘爐地往景新街方向行駛，途經
    興南路一段一八七號前，應注意車前狀況，及兩車併行之間隔，且超車時應於前
    車左側保持半公尺以上之間隔，而依當時情形，並無不能注意之情事，竟疏未注
    意，貿然超越同向由沈楊慧貞騎乘之000－0000號機車時，未與其左側保
    持半公尺以上間隔，超過後又未注意兩車併行之間隔，致沈楊慧貞因該貨車逼近
    ，因心慌機車搖擺不穩，人車向左倒地，其頭部遭乙○○駕駛之大貨車右後輪輾
    過，腦實質溢出當場死亡。
二、案經台灣高等法院檢察署發交台灣板橋地方法院檢察署檢察官偵查起訴。
    理  由
一、訊據上訴人即被告乙○○坦承於右揭時間駕駛000－0000號營業大貨車，
    行經肇事地點等事實，惟矢口否認有業務過失致死犯行，辯稱：當時其駕駛大貨
    車，尾隨在前方由丁○○駕駛之大貨車行駛，見到沈楊慧貞騎乘之000－00
    00號機車不穩，搖晃倒地，為丁○○大貨車所輾壓致死，並非我駕駛之大貨車
    輾斃沈楊慧貞云云。
二、然查：
（一）本件車禍被害人沈楊慧貞確因車禍死亡，業經台灣板橋地方法院檢察署檢察官
      督同檢驗員相驗屬實，制有相驗筆錄、相驗屍體證明書、驗斷書、照片八張在
      卷可憑（見八十一年度相字第二四四號相驗卷宗）。
（二）被告否認其大貨車肇事致人死亡，指稱係當時在其前方丁○○之大貨車肇事云
      云。因本件現場僅被告之大貨車及丁○○之大貨車駛過，致被害人死亡，是本
      案爭點，在被害人沈楊慧貞究為被告駕駛之大貨車輾斃或丁○○之大貨車所輾
      斃。
（三）被告之大貨車為白色車頭，丁○○之大貨車為藍色車頭，為其等一致供述在卷
      。依據現場證人楊文義於原審丁○○過失致死案證稱︰我在車禍現場開店做生
      意，車禍後三分鐘，有一位開喜美車的年輕人說，有一位開白色砂石車的人撞
      死騎摩托車的人，他說他很害怕，他說有一白色車碰到機車，不知是血還是腦
      漿，他很怕，他車停在車禍現場同方向十公尺，後來停到對面，他說他本身有
      看見車禍，沒聽說有藍色車頭車等語（見原審八十一年度交訴字第一七五號卷
      第五十一、五十二頁）。另一現場證人鍾欽於警訊也證稱︰當時我正在看顧店
      裡生意，因為聽到外面有撞擊聲，所以跑出來看，一部輕機車被一部砂石車撞
      後，已經跑很遠（見相驗卷第五頁）；於原審法院丁○○過失致死案證稱：我
      在車禍同一方向十公尺左右開店，我去報案，向值班警員說對面砂石車撞死人
      。有一年輕人在打電話說有一白色車頭的砂石車撞死人，說話的人開喜美車，
      喜美車是銀白色，沒聽他說有藍色車頭的車等語（見原審八十一年度交訴字第
      一七五號卷第五十二頁）。證人中國時報記者黃天如於原審證稱︰車禍後伊打
      電話問（台北縣警察局中和分局）南勢角派出所主管，主管在電話裡告訴我說
      ，民眾說好像是一輛白色車頭的砂石車等語（見八十一年度交訴字第七十五號
      卷第五十頁）。另證人李堅明於八十一年二月十九日十二時三十分警訊證稱︰
      伊駕白色車頭營業大貨車，經過南勢派出所前被警方攔下作筆錄。一證人楊啟
      明於八十一年二月二十一日十二時五十分警訊證稱︰其所駕車之特徵與目擊者
      所描述肇事車之特徵相同，所以接受警方調查，伊係開白色車頭營業大貨車等
      情（均見相驗卷第三、四頁）。是當時警方依現場目擊肇事車輛之人提供之線
      索，追查曾行經現場之白色車頭砂石車，參諸前開之證人，或在現場開店、或
      偶駕車經過、或係採訪記者，與被告非親非故，本案發生前，亦不認識被告或
      丁○○其人，並無虛偽陳述之必要。
（四）車禍現場究有無開銀白色喜美車之年輕人，目擊白色車頭砂石車肇事後逃逸？
      證人楊文義在本院審理丁○○過失致死案中，訊以車禍發生後有否一開喜美車
      的人與你說話？答稱︰「有，車禍發生後，我家是雜貨店（一五七號），我聽
      到人家講，我出來聽開喜美車的人說肇事車是白色車頭砂石車，車號000－
      0000，當時我記在牆壁，現仍在，板橋地院傳我，我沒講車號，只講白色
      車頭砂石車」。問：「以為何以前不說，現在才說？」答稱︰「我怕被報復」
      （見本院交上訴卷第八十九頁背面）。證人鍾欽在原審法院亦結證稱︰「有一
      年輕人在打電話說有一白色車頭的砂石車撞死人」等語（見原審卷第五十二頁
      背面）。參以被害人遭車輾斃，尚不知肇事之車輛，警方人員調查傳訊之營業
      大貨車司機楊啟明、李堅明、及被告乙○○等人，均係駕駛白色車頭之營業大
      貨車觀之（見相驗卷第三、四、二十頁），證人楊文義、鍾欽之所證，確屬有
      徵。且該二證人於丁○○過失致死案件之偵查、一審、二審及更審後先後到庭
      作證多次，均無矛盾或不符之處。其等並無迴護丁○○之必要，且合乎情理。
      本院法官於丁○○過失致死案，更於八十五年十一月十四日勘驗現場，在證人
      楊文義所開食品行櫃台後面牆壁上，確有藍色原子筆寫「000－0000」
      （即被告砂石車車號）的字跡（見本院重上更(五)卷第五十頁），該字跡歷五年
      餘尚留存，足見證人楊文義所證絕非虛構。雖該喜美車之駕駛已難以查明傳喚
      到院作證，然證人楊文義、鍾欽就彼等看到開喜美車之人下車陳述肇事車號、
      車頭顏色、打電話一節，與本案查得之其他相關證據、資料，尚無矛盾不符之
      處，本件應確有人目擊白色車頭之大貨車肇事，極為灼然。
（五）被告於八十一年二月二十二日於警訊時供稱：「福吉仔（即丁○○）所開的砂
      石車快到那騎士（即被害人）旁時，我看見那騎士可能害怕不穩一直搖擺，後
      來砂石車到他旁邊時，騎士已不穩向左倒地，我看見那騎士的頭剛好被砂石車
      右邊後車輪壓過，一剎那看到像似腦漿噴出來，當時我害怕，但左邊剛好有臺
      北客運停止（車）要往南山路方向，司機有伸頭出來喊他，但他好像沒有聽到
      ，往前一直駛離，後來臺北客運駛離，我才從左邊繞過去回家」等語（見相驗
      卷第二十頁反面）。但證人即當時駕大貨車行經該地之丁○○證稱：乙○○駕
      大貨車跟伊車後，近距離下不可能看見被害人機車搖晃倒地，也不可能看見被
      伊車輾過頭部致腦漿噴出等語。本院法官於丁○○過失致死案中勘驗現場，依
      勘驗筆錄、附圖及所攝照片編號（九）（十）（見本院重上更(五)卷第四十六頁
      正面），由被告乙○○駕駛座固尚能看到前車及其旁機車搖晃情形，然依照片
      （十一）至（十八）（同上卷第四十六頁背面至四十八頁正面）觀之，由被告
      駕駛座確實無法看見被告所稱機車向左倒地情形，遑論目賭被害人頭部被後車
      輪輾過（按丁○○與被告所駕駛載運砂石之營業大貨車係同型，後輪有前後兩
      組，依被告所述，被害人是遭丁○○車右後輪的前面一組輪輾壓）或能當場看
      見腦漿噴出等情狀。再依現場照片，與道路交通事故調查報告表（一）（二）
      所示：車禍現場道路狹窄，來回僅兩車通行，無行車分向線，亦無劃分快慢車
      道，道路兩旁復有停車，路面僅足供兩輛大型車會車行駛等情對照觀之，則在
      此情形下，大貨車體龐大，車身甚寬，後車視野遭前車死角阻擋，依被告所陳
      ，其竟能自後車左側之駕駛座，目擊前車右後輪的前一組輪輾壓異物之動態，
      所述顯然與事實不符。尤以，且其所稱丁○○輾斃沈楊慧貞之情，雖經台灣板
      橋地方法院檢察署八十一年度偵字第四五六三號對丁○○提起公訴，但歷經最
      高法院六次發回更審後，業經本院以八十七年度重上更(六)字第四一號判決丁○○無罪，並已確定。足見被告所供係丁○○輾斃沈楊慧貞之事為虛偽不實。
（六）被告另於警訊稱：其左邊剛好有台北客運（車）停止要往南山路方向，司機有
      伸頭出來喊他（即丁○○），但他好像沒有聽到，往前一直駛離，後來台北客
      運駛離，伊才從左邊經過去回家云云。依其所述，1.被告見前車肇事後，未立
      即駕車離開，曾在現場停留，俟台北客運汽車駛離，才往左邊繞過去回家；2.
      台北客運司機曾伸頭呼叫肇事駕車之人。惟證人即被告所稱駕駛台北客運班車
      經過現場之司機周炳生，於本院丁○○過失致死案證稱：伊當時停車讓乘客上
      下，見一輛卡車由其車邊經過，並見一台機車在後面追著跑，並不知有車禍發
      生：：：伊未叫卡車司機停車，亦未有卡車在現場：：：到中和國中時才知有
      發生車禍，只有一部卡車與我會車，當時並無其他逆向車行駛等語（見本院交
      上更(一)卷第五十六頁及其背面、交上更(六)卷第九十六頁）。另現場證人鍾欽於
      車禍發生當日（八十一年二月十九日）於警訊時證稱：「當時我在看顧店裡生
      意，因聽到外面撞擊聲，所以跑出來看時，已經看到在中和市○○路○段一八
      七號前有一部輕機車000－0000號，被一部砂石大貨車撞後已跑很遠」
      等語（見相驗卷第五頁正面）。證人楊文義於原審法院丁○○過失致死案件審
      理時證稱：「車禍發生三分鐘，有一位開喜美車的年輕人說，有一位開白色砂
      石車的人撞死騎摩托車的人：：：我去現場，沒有看到卡車：：：剛知道車禍
      時現場沒有卡車在」等語（見原審法院八十一年度交訴字第一七五號卷第五十
      一頁及其背面），況依被告乙○○所辯，其所駕駛之大貨車停在肇事現場後方
      等候台北客運駛離，證人鍾欽、楊文義應看見其所駕大貨車，何以未看見有砂
      石車在場﹖且當時台北客運班車既是自對向駛至停車，而大貨車體積龐大，現
      場道路僅足供兩輛大型車會車行駛，已如前述，大貨車肇事右側輾壓被害人，
      客運車司機在對向車道停車，根本不可能發現，肇事車之右後輪輾斃死者，客
      運車司機自亦不可能再自駕駛座伸出頭呼叫肇事車之理？綜合被告所述三點：
      其見前車肇事後，曾停留現場一段時間，與證人鍾欽、楊文義、周炳生所述不
      符；其見台北客運車停車，駕駛伸頭呼叫前車肇事，與證人周炳生所述不符；
      所描述目擊車輪輾壓、腦漿噴出，亦與事後勘驗現場所攝照片、現場圖及事理
      不符，被告警訊中所供各節，均非事實，其何以捏造情節，並誣指他人肇事，
      必有隱情。
（七）關於案發後被告與丁○○之動向︰據證人即承辦本案警察人員葉韙璨、黃景全
      在本院審理丁○○過失致死案中證稱︰案發後隔天登報，再次日，丁○○見報
      到派出所，表明其於案發日有行經肇事地點，但未撞到任何東西，後提及其後
      另一部車有經過，經查為乙○○，迨通知乙○○到案，乙○○一口咬定是丁○○肇事（見本院八十二年度交上訴字第一九四號卷第七十六頁、交上更(二)卷第
      二十八頁、重上更(三)卷第三十五頁）。被告於案發後，則不知行蹤達二日，經
      警員查訪始到案，而其自稱︰恐怕被告（丁○○）報復而返回新竹老家云云。
      果如被告所稱曾目睹丁○○肇事，惟原審法院調查時訊以：何以不告知丁○○
      ？被告時稱：「他（指丁○○）直接將車開走了」云云；繼改稱：「我是肇事
      當天下午三點多告訴丁○○」云云（見原審法院八十八年五月十七日訊問筆錄
      ），先後供述不一，已有存疑。嗣又改稱：「當時沒有想告訴丁○○的想法，
      況且我有前案緩刑在身，不想多事，所以不想告訴丁○○肇事：：：在電動玩
      具店沒有告訴丁○○車撞到人，因為當時人很多，不好意思講」云云（見原審
      法院八十八年六月二十一日訊問筆錄、同年月三十日審判筆錄），足見被告確
      未曾告知丁○○發生車禍肇事。另徵諸丁○○證稱︰案發當日下午，在電動玩
      具店碰到被告，並沒有告訴我車撞到人等語。又證人即丁○○之僱用人甲○○
      在本院審理丁○○過失致死案時證稱︰被告當天並未打電話告知丁○○駕車肇
      事，當天丁○○在玩具店打電動玩具被告坐於其旁，亦未說此事，事後，乙○○始告知好像阿吉發生車禍等語（見本院重上更(三)卷第三十五頁背面）。被告
      若果目睹友人即丁○○肇事離去，既不驅車上前告知，反自行繞過默默駛離現
      場，當日下午打電動玩具碰面亦不告知，又私下躲藏他處多日，迨警找尋，始
      出面指友人肇事，在在與常情有違。綜上所述，被告於目睹車禍後所為言行，
      亦與常情不符，並隱匿犯行。而本件被害人沈楊慧貞於右揭時地被營業大貨車
      輾斃之時，據被告陳述只有丁○○及被告二人駕駛大貨車先後途經該處，丁○○復經本院詳細審酌為其無罪判決確定，而被告所稱丁○○肇事之事復經調查
      後證明與事實不符，其用意應係掩飾其自己肇事之事實，其意圖將車禍諉責於
      丁○○，實彰彰明甚。
（八）按汽車超越時，應顯示左方向燈，並於前車保持半公尺以上之間隔，行至安全
      距離後，再顯示右方向燈駛入原行路線；駕駛人應注意車前狀況及兩車併行之
      間隔，並隨時採取必要之安全措施。道路交通安全規則第一百零一條第五款、
      第九十四條第三項定有明文。查卷附之道路交通事故調查報告表，記載當時情
      形及現場圖所示，肇事地點天候雖然下雨，惟仍具有日間自然光線、路面距視
      良好、無障礙等情況，是被告應注意又無不能注意之情事，竟疏未注意車前狀
      況，貿然超越同向被害人機車時，未與之左側保持半公尺以上間隔，超過後復
      未注意兩車併行之間隔，以致被害人心慌機車搖擺不穩，人車向左邊倒地，頭
      部遭被告所駕大貨車右後輸輾過，造成被害人死亡，其有過失甚明。被告過失
      駕車肇事行為與被害人死亡結果間，具有相當因果關係。
（九）被告聲請傳訊之證人丙○○、陳金土雖附合被告稱：丁○○之車行老闆曾要求
      被告擔下責任云云。然此為丁○○所堅決否認，該車行老闆又非現場目擊者，
      其等如何事後在外洽談，與肇事責任無必然之關聯。且丙○○為被告所駕駛0
      00－0000號大貨車司機之車主，陳金土為丙○○之子，與本件被告有民
      事上連帶賠償責任之利害關係，所言自有偏頗之虞，尚難採信。
（十）綜上所述，被告所辯，為卸責之詞，不足採信。其罪證明確，犯行洵堪認定，
      應予依法論科。
三、被告係大貨車司機，以從事駕駛為業，屬從事業務之人，於駕車執行業務中肇事
    ，致人於死，核其所為，係犯刑法第二百七十六條第二項之業務過失致死罪。
四、原審對被告為有罪科刑之判決，固非無見，惟查，原判決事實認：沈楊慧貞因該
    貨車逼近而心慌搖擺不穩，向左邊倒地，其頭部遭被告駕駛之大貨車右後輪輾過
    。理由欄卻認定被告駕車致擦撞撞被害人，造成被害人死亡云云。其事實與理由
    相互矛盾，自無可維持。被告上訴意旨，仍執前詞，否認犯罪，雖不足採，惟原
    判決既有可議，自應由本院將原判決撤銷改判。爰審酌被告犯罪過失之程度、所
    生危害，犯後態度等一切情狀，量處如主文第二項所示之刑。又被告犯罪後，刑
    法第四十一條，於九十年一月十日經修正公布，同年月十二日生效，關於易科罰
    金之適用範圍，其中法定刑要件部分，由原三年以下有期徒刑之罪，擴大為五年
    以下有期徒刑之罪，經比較新舊法之結果，以修正後之法律有利於被告，依刑法
    第二條第一項前段規定，自應適用裁判時之法律，就所宣告之刑，諭知如易科罰
    金，以三百元折算一日。
五、據上論斷，應依刑事訴訟法第三百六十九條第一項前段、第三百六十四條、第二
    百九十九條第一項前段、刑法第二百七十六條第二項、第二條第一項前段、第四
    十一條第一項前段、罰金罰鍰提高標準條例第一條前段、第二條，判決如主文。
本案經檢察官柯麗鈴到庭執行職務。
中      華      民      國    九 十 一  年      八      月     十三     日
                            臺灣高等法院刑事第五庭
                                審判長法  官  曾  德  水
                                      法  官  楊  貴  雄
                                      法  官  趙  功  恆
右正本證明與原本無異。
如不服本判決應於收受送達後十日內向本院提出上訴書狀，其未敘述上訴之理由者並
得於提起上訴後十日內向本院補提理由書（均須按他造當事人之人數附繕本）。
                                      書記官  孫  佩  琳
中      華      民      國    九 十 一  年      八      月     十三     日
附錄本案論罪科刑法條全文：
刑法第二百七十六條
因過失致人於死者，處二年以下有期徒刑、拘役或二千元以下罰金。
從事業務之人，因業務上之過失犯前項之罪者，處五年以下有期徒刑或拘役，得併科
三千元以下罰金。
